【裁判字號】    90,上易,260
【裁判日期】    900411
【裁判案由】    竊佔
【裁判全文】
臺灣高等法院高雄分院刑事判決          九十年度上易字第二六號
    上  訴  人  台灣高雄地方法院檢察署檢察官
    被      告  丁○○
右上訴人因被告竊佔案件，不服臺灣高雄地方法院八十九年度易字第四二五五號中華
民國八十九年十二月八日第一審判決（起訴案號：臺灣高雄地方法院檢察署八十八年
度偵字第一七八三八號），提起上訴，本院判決如左：
      主      文
上訴駁回。
      理      由
一、本案經本院審理結果，認第一審判決被告丁○○無罪，核無不合，應予維持。並
    引用第一審判決書記載之理由（如附件）。
二、按刑法第三百二十條第二項所稱之竊佔罪，係指意圖為自己或第三人不法之利益
    ，在他人不知之間占有他人之不動產而言，如僅係基於便利，臨時在現場挖掘爐
    石，因無據為己有之意，尚難認與竊佔之要件相符。查被告雖不否認於檢察官起
    訴書所載之時地僱請怪手司機陳武助挖掘爐石、鐵塊之事實，惟自始即否認竊佔
    之犯行，辯稱爐石是何人倒的，我不清楚，我沒有佔用土地云云。經查如起訴書
    附表所示之土地，面積二點一三四五公頃雖曾遭人棄置事業廢棄爐石、灰渣等物
    ，固有相片四張附於警卷可稽。惟本案既未當場查獲傾倒該廢棄物之人，而經警
    方會同檢察官於八十七年十月二十二日到現場雖查獲陳武助及湯俊忠二人在現場
    從事爐石之處理，此固有相片二十張附於本院卷內可參，惟現場僅係陳武助駕駛
    挖土機在該處負責處理分類，另湯俊忠則係駕駛挖土機將爐石裝載於砂石車上，
    再由砂石車司機載往高雄港填塞路面，此有陳武助、湯俊忠二人之證言可證，足
    證陳武助、湯俊忠二人亦非傾倒該廢棄物爐石、灰渣之人，尚不能僅因陳武助受
    僱於被告丁○○，湯俊忠受僱於梁新昌，而梁新昌經被告之同意，僱用湯俊忠將
    爐石載運至高雄港，遽認被告丁○○即係傾倒該廢棄物並竊佔土地之人。證人即
    統一企業股份有限公司之職員高來龍亦證稱「被告並未占用該土地，土地現在也
    是我們在使用。」「我們也沒有發現他本人來倒爐石」云云，亦難認被告有基於
    竊佔之犯意，而占有如起訴書附表所示之土地，此外本院復查無其他確切證據足
    資證甲被告有竊佔犯行，被告被訴犯罪，尚屬不能證甲。
三、原審為被告丁○○無罪之判決，核無不合，檢察官上訴，仍執前詞，指摘原判決
    不當，為無理由，應予駁回。
據上論結，應依刑事訴訟法第三百六十八條、第三百七十三條，判決如主文。
本案經檢察官邱榮藏到庭執行職務。
中    華    民    國      九十      年       四       月     十一   日
                              臺灣高等法院高雄分院刑事第九庭
                                  審判長法官  張甲松
                                        法官  陳吉雄
                                        法官  任森銓
右正本證甲與原本無異。
不得上訴。
                                      書記官  張文斌
中    華    民    國      九十      年       四       月    十三    日
                                                                 Ｊ
臺灣高雄地方法院刑事判決                        八十九年度易字第四二五五號
    公  訴  人  臺灣高雄地方法院檢察署檢察官
    被      告  丁○○  男  四十七歲（民國○○○年○月○○○日生）
                        住高雄市○○區○○路二一號
                        身分證統一編號：Ｓ一四三九一一四號
右列被告因竊佔等案件，經檢察官提起公訴（八十八年度偵字第一七八三八號），本
院判決如左：
    主  文
丁○○無罪。
    理  由
壹、公訴意旨略以：如附件起訴書所載。
貳、按犯罪事實應依證據認定之，無證據不得推定其犯罪事實。又不能證甲被告犯罪
    者，應諭知無罪之判決，刑事訴訟法第一百五十四條、第三百零一條第一項分別
    定有甲文。又告訴人之告訴，係以使被告受刑事訴追為目的，是其陳述是否與事
    實相符，仍應調查其他證據以資審認，最高法院五十二年臺上字第一三００號著
    有判例可資參照。
參、訊據被告丁○○固不諱言有於高雄縣大寮鄉○○段等如附件起訴書附表所示之地
    號、位置等處僱請怪手司機陳武助挖掘爐石、鐵塊等事實，惟堅決否認有何竊佔
    犯行，並辯稱：伊係因見該處散放有大量爐石，為挖掘爐石內之鐵塊，因不會開
    俗稱為怪手之挖土機，乃僱用工人至現場挖掘爐石及鐵塊，至若有人詢及可否挖
    掘，因上開土地並非伊所經營，所以泰半均告以此屬無人管理之處，根本未有任
    何經營及竊佔行為等語。而本件公訴人認被告涉犯刑法第三百二十條第二項之竊
    佔犯行，無非係以證人湯俊忠、陳武助於警訊時之證述，該處土地所有人台灣省
    建設廳、統一企業股份有限公司職員高來龍、戊○○、楊清桂、乙○○、丙○○
    等人之指訴、現場採證之環保稽查紀錄、現場照片、地政複丈成果圖及土地登記
    謄本為其論罪之主要依據。經查：
（一）本件上開土地遭人開挖整地，棄置事業廢棄爐石、灰渣，面積達二點一三四五
      公頃之事實，固據證人即原土地所有人統一企業股份有限公司代表人高來龍（
      第一五八地號、第一五八之十一地號、第一五八之十二地號、第一五八之一○
      六地號）、乙○○（第一五八之九二地號）、丙○○（第一五八之十三地號）
      戊○○（第一五七之三地號）於警訊及偵查時陳述綦詳，並有台灣省政府財政
      廳八十八年五月十七日八八財五字第Ｃ一三一二九號函、土地登記謄本、複丈
      成果圖及現場照片四幀在卷可稽，然依右開被害人陳述及相關主管機關函文所
      示，充其量僅足認定渠等所持有管領之土地確有遭人任意佔用，進而開挖整地
      ，棄置廢棄爐石、灰渣等事實，惟實際竊佔及棄置者是否即為被告丁○○，尚
      無從遽以認定，仍應參酌其他積極證據以佐其實。
（二）按刑法第三百二十條第二項竊佔罪之成立，以行為人意圖為自己或第三人不法
      利益而竊佔他人之不動產為要件，該罪自以行為者確有上開竊佔之構成要件為
      限，訊據證人即現場執勤員警康甲志及行政院環境保護署現場稽查員鍾俊偉均
      於本院審理時結證稱：本案係由檢察官指揮偵辦，渠等到達現場後，發現當地
      不只有人傾倒爐石，還有其他廢棄物，當時在現場僅見陳武助在處理爐石及撿
      拾廢鐵塊，嗣後再循線根據梁新昌口述，才告發被告違反環保法令，但事後並
      未至被告家中搜索帳冊等其他事物等語（見本院八十九年十一月二日訊問筆錄
      ），換言之，本件執勤人員至現場進行違反環保法令行為之舉發及搜證時，被
      告並未在場，而認定被告涉有竊佔犯行，純係根據現場遭查獲之陳武助、湯俊
      忠及嗣後循線查得之梁新昌等人證述而加以認定。然證人陳武助於警訊時係陳
      稱：「（問：該場地為何人所有？何人管理？有何常設機具？）答：土地所有
      人我不清楚。現場實際負責人姓名我不知道，其綽號『樹旺』。現場有怪手三
      台，其中一台吸鐵用之怪手為常駐棄置場內，另二部一般怪手車，偶爾會外出
      作業，經常性停於場內」、「（問：你在此地工作多久？向何人支領薪資？）
      答：我己在此工作約半年（八十七年四月間開始），以日薪一千五百元至日薪
    一千八百元不等，向『樹旺』支領薪水，平均每月工作約二十天左右」、「（
      問：工作性質為何？）答：我在工場內，對進場之鐵渣、塵土等進行分類，我
      負責將它們分為鐵、爐渣及灰土等三類。他們的來源由『樹旺』負責，我不清
      楚，完成分類後，鐵材可再外賣，都是『樹旺』負責」等語，另於本院審理時
      則證稱：其受僱於被告擔任臨時工，主要係從事撿拾廢鐵工作，並未將廢棄物
      丟棄於現場等語，是以就證人陳武助所陳，至多僅足認定被告有於現場，僱用
      陳武助擔任挖掘爐石及撿拾鐵塊等工作，然現場是否由被告占有使用，進而開
      挖整地，棄置廢棄物等節，僅係證人個人臆測之詞，尚無從遽以確認，自難僅
      憑證人陳武助之證言即謂被告有竊佔及違反廢棄物清理法等犯行。
（三）參諸證人即現場為警逮捕之怪手司機湯俊忠於警訊時亦陳稱：「（問：何人聘
      僱你？你在該爐石棄置場工作多久時間？）答：我係受僱於梁新昌，目前（指
      製作訊問筆錄時）他本人亦到場在旁。我今天才到該爐石棄石場工而己」、「
      （問：你是否知道該爐石棄置場內之爐石係於何時棄置於該處？為何人所經營
      ？有何關係？）答：我不知道。該場係一名叫『樹旺』之男子所經營。無任何
      關係，今天上午他過去場內，聽他人說叫『樹旺』，我才知道他是該場負責人
      」，然於本院審理時則結證稱：「（問：案發當天會在現場，是何人叫你去的
      ？）答：我早先從那邊經過，看見那邊有爐石，我跟我的老闆（指證人梁新昌
      ）說，他有叫我問看看這是不是有人的，我問了之後都問不出來。」、「（問
      ：現場有沒有封閉起來？）答：那裡沒有封起來，是空地，也沒有人說這地是
      誰的。」、「（問：如何向你的老闆（指梁新昌）回報？）答：我說那邊有爐
      石，他叫我去問，我向老闆說我都找不到人，當時老闆跟我都有去找看是誰的
      ，但都沒有找到。」云云（見本院八十九年十一月二十四日訊問筆錄），另徵
      諸證人梁新昌於警訊時陳稱：「（問：高雄縣大寮鄉○○村○路）二之七八號
      後面空地，係何人所有？平常放置何物？為何該處有堆置爐石？）答：該空地
      所有人是誰我不知道，我係向該空地自稱是管理員，綽號『樹旺』男子，商量
      要前往載運爐石，經他本人同意後，我才通知湯俊忠前往該處以挖土機挖爐石
      ，我並沒有前往該處。」，然於本院審理時則結證稱：「（問：是否曾經僱用
      湯俊忠在高雄縣大寮鄉○○段挖東西？）答：有的，我僱用他挖爐石。因為我
      的司機（湯俊忠）經過那裡看到那裡堆了很多爐石，我才主動僱人去挖的。我
      們認為那是人家不要的東西。」、「（問：你的司機如何回報？）答：他說那
      邊的東西沒有人要，去挖幾車不要緊。」云云，相互對照以觀，姑不論證人湯
      俊忠、梁新昌於警訊及本院審理時就被告是否為現場負責人一節，各自所陳均
      有不符，甚而比對證人二人證言，就是否曾向被告徵詢可否至現場挖掘爐石一
      節，彼此陳述亦互核不一，顯見上開證人等證述內容均有嚴重瑕疵，且縱認證
      人湯俊忠、梁新昌確曾詢問過被告上開地點可否挖掘爐石（按被告否認此節，
      並辯稱印象中曾有人探詢，是否為證人二人已無記憶），如若上址為被告整地
      開挖屬實，論理亦應向證人等收取費用方符常情，然依證人上開所陳，渠等於
      上址挖掘爐石時，並無任何人向之收取費用，苟若被告確為實際經營者，則其
      所為已與事理常情有違，再酌諸前開證人陳武助所言，被告僱用其於該址工作
      ，亦係從事挖掘爐石內之廢鐵工作等語以觀，被告於僱工現場從事挖掘爐石固
      可確認，惟其究係基於意圖為自己不法所有而竊佔該地，亦或僅係單純僱工挖
      掘爐石、廢鐵塊，依上開證據所示，均無從遽以論斷。
（四）綜上所陳，本件被告究係竊佔之實際行為人，亦或係僱工於現場挖掘爐石之人
      ，依上開說甲，既均無法確認，則指訴被告竊佔之犯罪事實自難予以確認，而
      本院遍查全卷，復查無其他積極證據足資審認被告確有公訴人所指之上開犯行
      ，犯罪既不能證甲，依法自應為無罪之諭知。
據上論斷，應依刑事訴訟法第三百零一條第一項，判決如主文。
中    華    民    國    八十九    年      十二      月        八        日
                                  臺灣高雄地方法院刑事第一庭
                                      法  官      邱基峻
右正本證甲與原本無異。
如不服本判決，應於判決送達後十日內，向本院提出上訴狀。
                                      書記官      王美玲
中    華    民    國    八十九    年     十二     月        八        日


司法院資訊處製作；財團法人民間司法改革基金會備份。
